臺灣雲林地方法院刑事判決
109年度交訴字第58號
公  訴  人  臺灣雲林地方檢察署檢察官
被      告  張森吉


上列被告因公共危險等案件，經檢察官提起公訴（108年度偵字
第7854號），本院判決如下：
    主  文
張森吉犯肇事致人傷害逃逸罪，累犯，處有期徒刑陸月。
被訴過失傷害部分公訴不受理。
    事  實
一、張森吉於民國108年10月4日下午5時32分許，騎乘車牌號碼0
    00-000號普通重型機車(下稱張車)沿雲林縣虎尾鎮惠來里某
    產業道路由南往北方向行駛，行至上開產業道路與雲林縣虎
    尾鎮惠來里雲74公路交岔路口(下稱本案交岔路口)時，本應
    注意行駛至交岔路口，其行進、轉彎，應遵守燈光號誌，而
    遇閃光紅燈表示「停車再開」，車輛應減速接近，先停止於
    交岔路口前，讓幹道車優先通行後認為安全時，方得續行，
    而依當時天候晴、日間自然光線、柏油路面乾燥、無缺陷、
    無障礙物、視距良好等情形，並無不能注意之情事，卻疏未
    注意，貿然駛入本案交岔路口並在接近中心處停等雲林縣虎
    尾鎮惠來里雲74公路由東往西方向之車輛經過，適有陳愉憲
    騎乘車牌號碼000-0000號普通重型機車(下稱陳車)沿雲林縣
    虎尾鎮惠來里雲74公路由西往東(起訴書誤載為由東往西，
    應予更正)方向行駛，亦應注意行駛至交岔路口，其行進、
    轉彎，應遵守燈光號誌，而遇閃光黃燈表示警告，應減速接
    近，注意安全，小心通過，且應注意行車速度應依速限標誌
    ，該路段時速為50公里，卻疏未注意，貿然以56至61公里之
    時速超速行駛，未減速接近，注意安全，小心通過，見張車
    閃避不及而自摔倒地，因而受有左側近端肱骨骨折之傷害（
    張森吉所涉過失傷害部分，經陳愉憲撤回告訴，由本院為不
    受理之諭知)。詎張森吉於肇事後可預見陳愉憲發生交通事
    故而受有傷害，未採取救護、報警或其他必要措施，亦未等
    待警方人員到場處理，或得陳愉憲之同意，復未留下日後可
    聯繫之資料，竟基於即使其肇事致人受傷而逃逸亦不違背其
    本意之未必故意，逕行離去。嗣警方據報，調閱張車後方車
    輛之行車紀錄器影像而查悉上情。
二、案經陳愉憲訴由雲林縣警察局虎尾分局報告臺灣雲林地方檢
    察署(下稱雲林地檢署)檢察官偵查起訴。   
    理  由
壹、有罪部分
一、程序方面
    本判決下述所引用被告張森吉以外之人於審判外之供述證據
    ，檢察官、被告於審判程序均同意作為證據，且迄本院言詞
    辯論終結前，就該等證據之證據能力，皆未聲明異議（本院
    卷第41頁、第42頁、第124頁），本院審酌上開供述證據資
    料製作時之情況，並無不當取供或證明力明顯過低之瑕疵，
    以之作為證據應屬適當，依刑事訴訟法第159條之5規定，認
    具有證據能力。
二、實體方面
  ㈠認定犯罪事實所憑之證據及理由
  ⒈訊據被告固不否認於上開時間騎乘張車行經本案交岔路口在
    中心處停等，其後告訴人陳愉憲在本案交岔路口自摔倒地受
    有上開傷害，被告則騎乘張車離開之事實，惟矢口否認有何
    肇事逃逸犯行，辯稱：我騎到路中間，停在路中間再過去一
    點，看到後面有車禍，是告訴人騎車太快摔車，我看到有人
    叫救護車，我就去附近我的田地關水，我有再回去，告訴人
    已經被送走了云云(本院卷第37頁、第38頁、第135頁)。經
    查：
  ⑴被告於108年10月4日下午5時32分許，騎乘張車沿雲林縣虎尾
    鎮惠來里某產業道路由南往北方向行駛，行至本案交岔路口
    時，在接近中心處停等，告訴人則騎乘陳車沿雲林縣虎尾鎮
    惠來里雲74公路由西往東方向行駛，在本案交岔路口處自摔
    倒地，因而受有左側近端肱骨骨折之傷害，嗣後被告離開現
    場等情，經告訴人於警詢、偵訊時指訴在案(偵卷第15頁至
    第17頁、第86頁、第106頁），並有國立臺灣大學醫學院附
    設醫院雲林分院診斷證明書1紙、道路交通事故現場圖1紙、
    道路交通事故調查報告表㈠㈡1份、雲林縣○○○○○○○道路○○○○○○
    ○○○○○0○○○號查詢機車車籍、證號查詢機車駕駛人資料各2紙
    、現場照片14張、雲林地檢署檢察官勘驗筆錄1份、本院勘
    驗筆錄及監視器畫面擷圖5張在卷可稽（偵卷第19頁至第27
    頁、第33頁至第51頁、第86頁、本院卷第38頁、第39頁、第
    44頁之1至第44頁之3、第125頁、第126頁)，且為被告所不
    爭執(本院卷第78頁、第79頁)，此部分事實，首堪認定。
  ⑵被告騎乘機車有過失致本案事故發生：
　①汽車行駛至交岔路口，其行進、轉彎，應遵守燈光號誌；而
    閃光紅燈號誌表示「停車再開」，車輛應減速接近，先停止
    於交岔路口前，讓幹道車優先通行後認為安全時，方得續行
    ，分別為道路交通安全規則第102條第1項第1款、道路交通
    標誌標線號誌設置規則第211條第1項第2款所明定。被告是
    智識程度健全之成年人，對於上揭注意義務，應無不知之理
    。而上開規定課以駕駛人應遵守燈光號誌指示之義務，應暫
    停在交岔路口號誌前視界安全無虞且以能通過路口不發生行
    車事故為停讓之原則，非允許進入路口後才暫停讓。
　②被告騎乘張車行經本案交岔路口，其行向號誌為閃光紅燈，
    屬支線道，且其於行駛至本案交岔路口，為等待雲74公路由
    東往西方向車輛通過，遂在本案交岔路口接近中心處停等，
    有本院勘驗筆錄在卷可參，且為被告所不爭執。而告訴人於
    警詢中指稱：我騎乘陳車沿雲74公路由西往東行駛至本案交
    岔路口時，張車由南往北從產業道路騎出雲74公路路口，被
    告只注意雲74公路由東往西向車道車輛，未注意我方車道，
    我因要閃避他而緊急煞車，導致重心不穩而自摔等語(偵卷
    第16頁)；偵查中指稱：我是因為要閃被告才自摔的，當時
    我這邊閃黃燈，他是閃紅燈，我有減速，但來不及才為了閃
    被告跌倒，我們沒碰撞等語(偵卷第86頁)。由是足認，被告
    行經閃光紅燈路口時，支線道車未停車查看，確認幹線道上
    無來往車輛，即逕自駛入路口續行後，並暫停於接近路口中
    心處，適告訴人騎乘陳車沿幹線道駛至，見狀煞、閃不及而
    自摔倒地，被告違反上揭注意義務應屬明確。且本案經送行
    車事故鑑定、覆議結果，亦同上結論，有交通部公路總局嘉
    義區監理所嘉雲區車輛行車事故鑑定會109年2月19日鑑定意
    見書1份、交通部公路總局車輛行車事故鑑定覆議書1份在卷
    可參(偵卷第98頁至第100頁、本院卷第59頁至第62頁)。是
    被告行車肇事具有過失，致使告訴人受傷，其行為與告訴人
    受傷結果有因果關係。
  ⑶被告可預見告訴人因本案事故受有傷害，卻仍離去，具有肇
    事逃逸之犯意：
  ①判斷汽車駕駛人有無逃逸之故意，應就客觀事實判斷，如駕
    駛人對於危險之發生有所認識，明知已發生車禍，或知悉車
    禍有使人受傷害或死亡之可能，竟仍駕車離去，即可認定有
    肇事逃逸之犯意，亦即對於駕駛動力交通工具肇事致人死傷
    之事實，駕駛人已有所認識，並進而決意擅自逃離肇事現場
    之主觀心態，即符合肇事逃逸罪之構成要件。又此項故意之
    犯罪型態，包括直接故意與未必故意，所謂直接故意，係指
    駕車肇事因而已知悉發生使人受傷或死亡之結果，如仍決意
    駕車逃離現場，即係直接故意，而未必故意，係指駕車肇事
    因而已知悉發生使人受傷害或死亡之結果，縱令有人死傷亦
    無所謂，仍決意駕車逃逸，即有肇事逃逸之未必故意。
  ②告訴人於警詢中指稱：被告看見我自摔後只有轉頭看我一下
    ，並未下車察看就直走肇事逃逸等語(偵卷第16頁)；偵查中
    指稱：我是因為要閃被告才自摔的，被告有回頭看我一眼，
    就離開了等語(偵卷第86頁)。又於告訴人自摔倒地後，被告
    確有短暫偏頭查看乙節，有本院勘驗筆錄1份存卷可按(本院
    卷第125頁)，核與告訴人所述相符，且衡之常情，摔車倒地
    聲響極大，被告又非乘坐在汽車中，自當聽聞摔車聲響，從
    而足認被告明知告訴人自摔倒地甚明。再質之告訴人自摔倒
    地位置與被告停駛在本案交岔路口之位置相當接近，依常情
    ，告訴人在道路上直行，若無突發狀況，當無可能突然自行
    摔車，是在事故發生與己行駛行為時、地密接之情況下，一
    般人當會認為與自己之駕駛行為有關。況被告於審理時自承
    ：【車禍發生後】有1個我不認識的人開車跟我說在那裡有
    車禍，我去田裡關水之後約5分鐘馬上回頭，往回約10分鐘
    等語(本院卷第133頁、第134頁)。由是可知，路過民眾亦認
    為車禍與被告有關，因此才前往告知被告，且若被告認為車
    禍與其無涉，何須再返回現場？從而，被告既知悉告訴人在
    其後方摔車倒地，可以預見告訴人可能因此受傷，卻仍騎車
    駛離現場，其顯有肇事逃逸之不確定故意。
　③被告雖於審理時辯稱其沒有看到車禍發生云云(本院卷第126
    頁至第128頁)，然其於警詢時供稱：我於停等時看見1部機
    車自摔等語(偵卷第10頁、第11頁)；偵訊時供稱：我聽到碰
    一聲，發現告訴人的車子倒地，但我沒有碰到告訴人的車，
    我有回頭看告訴人等語(偵卷第86頁、第87頁、第105頁、第
    106頁)，於準備程序時亦稱：我停下來轉頭往後看，看到後
    面有車禍等語(本院卷第37頁、第38頁)。則其於審理時始更
    易供詞，前後不一，自不足採。
  ⒉綜上，被告所辯應屬卸責之詞，難以採信。本案事證明確，
    被告犯行堪以認定，應依法論科。
  ㈡論罪科刑之理由
  ⒈108年5月31日公布之司法院大法官釋字第777號解釋文指出：
    88年4月21日增訂公布之刑法第185條之4規定：「駕駛動力
    交通工具肇事，致人死傷而逃逸者，處6月以上5年以下有期
    徒刑。」（102年6月11日修正公布同條規定，提高刑度為1
    年以上7年以下有期徒刑，構成要件均相同）其中有關「肇
    事」部分，可能語意所及之範圍，包括「因駕駛人之故意或
    過失」或「非因駕駛人之故意或過失」（因不可抗力、被害
    人或第三人之故意或過失）所致之事故，除因駕駛人之故意
    或過失所致之事故為該條所涵蓋，而無不明確外，其餘非因
    駕駛人之故意或過失所致事故之情形是否構成「肇事」，尚
    非一般受規範者所得理解或預見，於此範圍內，其文義有違
    法律明確性原則，此違反部分應自本解釋公布之日起失其效
    力。查本案係因被告之駕駛過失行為所導致，已如前述，自
    非屬前開解釋文所謂「非因駕駛人之故意或過失所致事故之
    情形」，仍有刑法第185條之4規定之適用。至於前開解釋文
    雖認現行刑法第185條之4，未區分犯罪情節之輕重，一律規
    定1年以上，7年以下有期徒刑，顯然違反比例原則，至遲應
    於該號解釋公布之日起，屆滿2年時，失其效力。惟本案經
    審酌相關情節後，業已依刑法第59條規定，酌減被告之刑度
    （詳後述），應無造成過苛處罰之情事可言。是以，本院就
    被告對於車禍事故之發生有過失而逃逸，且查無顯然過苛情
    形，自應依法判決。　
　⒉核被告所為，係犯刑法第185條之4肇事致人傷害逃逸罪。
　⒊被告前因不能安全駕駛之公共危險案件，經本院以106年度虎
    交簡字第144號判決判處有期徒刑4月確定，於106年9月19日
    易科罰金執行完畢等情，有臺灣高等法院被告前案紀錄表1
    份在卷可查(本院卷第143頁至第148頁)，其於有期徒刑執行
    完畢後5年內再犯本案，為累犯。司法院大法官釋字第775號
    解釋意旨，係闡釋行為人雖符合刑法第47條第1項累犯規定
    之要件，法院仍應依個案犯罪情節，具體審酌行為人犯罪之
    一切情狀暨所應負擔之罪責，以裁量應否依累犯加重之規定
    加重其刑。例如原應量處最低法定刑，於其所犯之罪不符合
    刑法第59條所定酌減其刑要件之情形，若依累犯之規定加重
    其最低本刑，致行為人被量處超過其所犯之罪之法定最低本
    刑，將使其所承受之刑罰超逾其所應負擔之罪責，而違背憲
    法比例及罪刑相當原則者，法院應裁量是否依累犯加重之規
    定加重其法定最低本刑(最高法院110年度台上字第2017號判
    決意旨參照)。本院審酌：被告構成累犯之前案與本案犯罪
    類型、保護法益尚屬有別，且肇事逃逸罪法定刑最低本刑為
    有期徒刑1年，縱依刑法第59條酌減後(詳後述)，設若依累
    犯之規定加重最低本刑結果，勢必需量處有期徒刑7月以上
    不得易科罰金或易服社會勞動之刑，本院考量本案犯罪情節
    ，以及被告犯後已與告訴人達成和解並賠償損害，認為若依
    累犯規定加重其刑，衡情其所受之刑罰顯已超過所應負擔之
    罪責，人身自由亦有遭受過苛侵害之虞，不符合憲法罪刑相
    當原則及比例原則，爰依上開解釋意旨，僅就最高本刑部分
    依累犯之規定加重其刑，最低本刑部分則不予加重其刑。
　⒋犯罪之情狀顯可憫恕，認科以最低度刑仍嫌過重者，得酌量
    減輕其刑，刑法第59條定有明文；此所謂犯罪情狀顯可憫恕
    ，應就犯罪一切情狀，予以全盤考量，審酌其犯罪有無可憫
    恕之事由（即有無特殊之原因與環境，在客觀上足以引起一
    般同情，以及宣告法定低度刑，是否猶嫌過重等等），以為
    判斷。又現行刑法第185條之4之肇事致人傷害逃逸罪，並未
    就車禍被害人所受傷害之輕重或肇事逃逸行為人所造成之結
    果嚴重性等各種不同情形，分別設立輕重差異之刑責，是不
    論情節一律科以最低度刑1年以上有期徒刑之刑責，不可謂
    為不重。查本案被告駕駛動力交通工具肇事致人受傷而逃逸
    ，固應予嚴責；然考量案發地點為有人潮、車輛往來之道路
    ，告訴人非身處全然無人救助之境地，後旋由路過民眾打電
    話報警，告訴人並經及時送醫，且幸告訴人因本件車禍肇事
    所受之傷害尚未對生命、身體造成急迫危險，此外，被告於
    審判中與告訴人成立和解、賠償告訴人等情，有本院和解筆
    錄1份在卷可參（本院卷第101頁、第102頁），是相較於其
    他肇事逃逸之行為人，肇事致人受傷嚴重、拒絕賠償被害人
    等情狀，本案被告犯罪情節實屬較輕，倘就被告肇事逃逸犯
    行論以法定最低度刑有期徒刑1年，確屬情輕法重，客觀上
    足以引起社會一般人之同情，爰依刑法第59條規定酌減其刑
    。 
　⒌爰審酌被告於肇事後未救助或報警處理即逕自離去現場，所
    為實屬不該；另被告犯後仍未能面對己過，惟已與告訴人成
    立和解；再考量告訴人所受傷勢幸非嚴重，參以被告自陳國
    中畢業之智識程度，務農，尚需扶養父母，育有2名子女等
    一切情狀（本院卷第136頁、第137頁），量處如主文所示之
    刑。
貳、公訴不受理部分
一、公訴意旨另以：被告於上開時間，騎乘張車沿雲林縣虎尾鎮
    惠來里某產業道路由南往北方向行駛，行至本案交岔路口時
    ，本應注意行駛至交岔路口，其行進、轉彎，應遵守燈光號
    誌，而遇閃光紅燈表示停車再開，車輛應減速接近，先停止
    於交岔路口前，讓幹道車優先通行後認為安全時，方得續行
    ，而依當時天候晴、日間自然光線、柏油路面乾燥、無缺陷
    、無障礙物、視距良好等情形，並無不能注意之情事，卻疏
    未注意，貿然駛入本案交岔路口並在中心處停等雲林縣虎尾
    鎮惠來里雲74公路由東往西方向之車輛經過，適告訴人騎乘
    陳車沿雲林縣虎尾鎮惠來里雲74公路由西往東方向行駛至本
    案交岔路口，見張車閃避不及而自摔倒地，因而受有左側近
    端肱骨骨折之傷害，因認被告涉犯刑法第284條前段過失傷
    害罪嫌。
二、告訴乃論之罪，告訴人於第一審辯論終結前得撤回其告訴。
    告訴經撤回者，應諭知不受理之判決，刑事訴訟法第238條
    第1項、第303條第3款分別定有明文。
三、查被告因本案事故而被訴刑法第284條前段之過失傷害罪名
    部分，依刑法第287條前段之規定，須告訴乃論。茲因被告
    與告訴人已成立和解，告訴人並於本案辯論終結前具狀撤回
    過失傷害之告訴，此有刑事撤回告訴狀1紙附卷可稽（本院
    卷第103頁），依前說明，就被告被訴過失傷害部分，爰諭
    知不受理之判決。
據上論斷，應依刑事訴訟法第299條第1項前段、第303條第3款，
刑法第185條之4、第47條第1項、第59條，判決如主文。
本案經檢察官蘇聖涵提起公訴；檢察官李松諺、蔡少勳到庭執行
職務。
中    華    民    國   110    年    4     月    13    日
                刑事第二庭  審判長法  官    王紹銘                                        法  官    簡鈺昕                                         法  官    黃麗竹
以上正本證明與原本無異。 
如不服本判決應於收受送達後20日內向本院提出上訴書狀，並應
敘述具體理由。其未敘述上訴理由者，應於上訴期間屆滿後20日
內向本院補提理由書（均須按他造當事人之人數附繕本）「切勿
逕送上級法院」。
告訴人或被害人對於判決如有不服，具備理由請求檢察官上訴者
，其上訴期間之計算，係以檢察官收受判決正本日期為準。
                                   書記官    黃巧吟
中　　華　　民　　國　　110 　年　　4 　　月　　15　　日
附錄本案論罪科刑法條全文：
中華民國刑法第185條之4
駕駛動力交通工具肇事，致人死傷而逃逸者，處1年以上7年以下
有期徒刑。